【裁判字號】    95,交聲,1107
【裁判日期】    951214
【裁判案由】    違反道路交通管理處罰條例聲明異議
【裁判全文】
臺灣臺北地方法院交通事件裁定        95年度交聲字第1107號
原處分機關  臺北市交通事件裁決所
受處分人    甲○○
上列異議人即受處分人甲○○因違反道路交通管理處罰條例案件
，對於臺北市交通事件裁決所於民國九十五年十一月十三日所為
之處分（原處分案號：北市裁二字第裁二二—ＡＥＶ○九二六○
七號、北市裁二字第裁二二—ＡＥＶ○九二六○八號），聲明異
議，本院裁定如下：
    主  文
臺北市交通事件裁決所於中華民國九十五年十一月十三日所為之
北市裁二字第裁二二—ＡＥＶ○九二六○七號、北市裁二字第裁
二二—ＡＥＶ○九二六○八號處分均撤銷。
甲○○汽車駕駛人轉彎時，不依標誌、標線、號誌指示，處罰鍰
新臺幣陸佰元，並記違規點數壹點。
甲○○汽車駕駛人，駕駛汽車有違反道路交通管理處罰條例之行
為，經交通勤務警察制止時，拒絕停車接受稽查而逃逸者，處罰
鍰新臺幣仟元，並記違規點數壹點。
    理  由
一、按「車輛：指在道路上以原動機行駛之汽車（包括機器腳踏
    車）或以人力、獸力行駛之車輛」、「汽車駕駛人轉彎時，
    有不依標誌、標線、號誌指示者，處新臺幣六百元以上一千
    八百元以下罰鍰。」、「汽車駕駛人，駕駛汽車有違反本條
    例之行為，經交通勤務警察或依法令執行交通稽查任務人員
    制止時，不聽制止或拒絕停車接受稽查而逃逸者，除按各該
    條規定處罰外，處新臺幣三千元以上六千元以下罰鍰。」、
    「汽車駕駛人有道路交通管理處罰條例第四十八條、第六十
    條第一項情形者，除依原條款處罰鍰外，各記違規點數一點
    」，道路交通管理處罰條例第三條第八款、第四十八條第一
    項第二款、第六十條第一項、六十三條第一項第一款定有明
    文。
二、本件異議人即受處分人甲○○於民國九十五年九月十七日十
    時二十分許，騎乘車號ＢＢＩ—五一三號重型機車，沿臺北
    市○○○路○段二十巷行駛，行經有「禁止左轉」標誌指示
    之忠孝東路五段二十巷及松高路路口時，未依標誌指示，逕
    行左轉（北往東方向），為臺北市政府警察局交通警察大隊
    信義分隊警員乙○○當場攔停稽查，異議人不服員警稽查，
    拒絕停車接受稽查，煞車後迴轉往松高路（東往西方向）加
    速騎車逃逸，執勤警員遂記下車號，以電腦連線查詢車輛車
    種、車型及顏色核對無誤後，依道路交通管理處罰條例第四
    十八條第一項第二款、第六十條第一項之規定當場製單以北
    市警交字第ＡＥＶ○九二六○七號、北市警交字第ＡＥＶ○
    九二六○八號通知單舉發，指定應於九十五年十月十七日前
    到案自行繳納罰鍰，嗣異議人不服，於九十五年九月二十二
    日向原處分機關提出申訴，原處分機關經查證後，認異議人
    確實有上開違規行為，於九十五年十一月十三日依道路交通
    管理處罰條例第四十八條第一項第二款、第六十條第一項之
    規定，以北市裁二字第裁二二—ＡＥＶ○九二六○七號裁決
    書裁處異議人罰鍰新臺幣（下同）六百元，以北市裁二字第
    裁二二—ＡＥＶ○九二六○八號裁決書裁處異議人罰鍰三千
    元，異議人於九十五年十一月十三日收受裁決書，於九十五
    年十一月十三日聲明異議，有聲明異議狀（見本院卷第三至
    五頁）、北市裁二字第裁二二—ＡＥＶ○九二六○七號裁決
    書（見本院卷第六頁）、北市裁二字第裁二二—ＡＥＶ○九
    二六○八號裁決書（見本院卷第七頁）、送達證書（見本院
    卷第八頁）、北市警交字第ＡＥＶ○九二六○七號、北市警
    交字第ＡＥＶ○九二六○八號舉發違規通知單（見本院卷第
    九頁）、臺北市政府警察局信義分局九十五年十月十九日北
    市警信分交字第○九五三三二○四四○○號函（見本院卷第
    十一頁）、交通違規案件陳述書（見本院卷第十四頁）等資
    料在卷可稽。
三、聲明異議意旨略以：異議人雖有於九十五年九月十七日十時
    二十分許，騎乘車號ＢＢＩ—五一三號重型機車，沿臺北市
    ○○○路五段二十巷行駛，惟異議人應無轉彎未依標誌指示
    或不聽制止或拒絕停車接受稽查而逃逸之違規行為，原處分
    機關僅憑警員單方陳述，即認異議人有違規行為，顯有不公
    ，為此聲明異議，請求撤銷原處分等語。
四、異議人固坦承有於九十五年九月十七日十時二十分許，騎乘
    車號ＢＢＩ—五一三號重型機車，沿臺北市○○○路○段二
    十巷行駛，辯稱伊並無轉彎未依標誌指示或不聽制止或拒絕
    停車接受稽查而逃逸之違規行為，原處分機關僅憑警員單方
    陳述，認定異議人有違規行為，顯有不公云云。經查：
  (一)證人即舉發本件違規事實之臺北市政府警察局交通大隊信義
    分隊警員乙○○於本院結證稱：「（提示本院卷第九頁，本
    件違規事實是否你所舉發？）是的，是我舉發的，九十五年
    九月十七日上午十點二十分左右在松高路跟忠孝東路五段二
    十巷口，當時我是擔任交通巡邏兼取締的工作，那時候我見
    到一部ＢＢＩ五一三號光陽銀色的機車從忠孝東路五段北轉
    東的禁止左轉處違規左轉到松高路，當時的道路有三線道，
    我走到第二線道，受處分人是從北轉東就直接到第二線道，
    所以我就到第二線道去鳴笛並有做手勢請機車騎士作靠邊停
    止的動作，然後該名騎士見到我攔他的時候，就煞車迴轉松
    高路逆向逃逸。我回去之後查我們的電腦，發現車籍跟特徵
    是一樣的，所以我才開單舉發的。」等情明確（見本院卷第
    二三頁反面），並有現場位置圖（見本院卷第二五之一頁）
    、現場照片（見本院卷第二六、二七頁）及臺北市政府警察
    局交通警察大隊員警工作紀錄簿（見本院卷第二八頁）等資
    料附卷足憑，且綜觀全卷相關事證並無證據證明證人乙○○
    誤認上揭違規事實，自不得以證人乙○○為舉發異議人上開
    違規行為之警員，即認其證詞未為足採；又交通警察掣單舉
    發違反道路交通管理處罰條例所列之違規事實，本質上為行
    政處分，係公務員基於職務上之權力，依法就特定之具體事
    件所為之具公法上效果之單方行政行為，基於公務員為公法
    上行為具有公信力之原則，該行政行為當可被推定為真正，
    據以處分之事實認定亦可推認係正確無誤，蓋公務員一切行
    政行為如均需預留證據以證其實，則國家行政勢必窒礙難行
    ，據此，刑事訴訟法關於犯罪事實證據之規定如與屬行政秩
    序罰之交通違規裁罰本質不合，即不在準用之列，況本院遍
    查全案事證亦無任何證據足資證明證人乙○○誤認違規情事
    ，而異議人就其所為抗辯，復無法提出任何證據以實其說，
    則執勤員警本其維護交通秩序、安全職責所為之舉發，自應
    受到合法、正確之推定。
  (二)綜上堪認，上揭違規事實已臻明確，異議人空言否認有違規
    行為，要無可採，本件事證明確，異議人違規行為堪以認定
    ，應依法處罰。
五、綜上所述，本件異議人於上開時、地，有轉彎不依標誌指示
    、拒絕停車接受稽查而逃逸之違規事實應堪認定。異議人所
    提辯解，雖不足採，然原處分機關就異議人轉彎不依標誌指
    示之違規行為，僅依道路交通管理處罰條例第四十八條第一
    項第二款之規定，裁處異議人罰鍰六百元，就異議人拒絕停
    車接受稽查而逃逸之違規行為，僅爰引同條例第六十條第一
    項之規定，裁處異議人罰鍰三千元，均漏引同條例第六十三
    條第一項第一款之規定，就上開違規行為，各加計違規點數
    一點，於法有違，自應由本院將北市裁二字第裁二二—ＡＥ
    Ｖ○九二六○七號、北市裁二字第裁二二—ＡＥＶ○九二六
    ○八號裁決書撤銷，審酌異議人違規之情節，對大眾行車安
    全所構成危害之輕重及有於舉發通知單上所載應到案日期前
    向臺北市交通事件裁決所提出申訴等情形，改依道路交通管
    理處罰條例第四十八條第一項第二款、第六十條第一項、第
    六十三條第一項第一款及違反道路交通管理事件統一裁罰基
    準及處理細則第四十三條、第四十四條、第六十一條之規定
    ，量處如主文第二、三項所示之罰鍰，並各記違規點數一點
    。
據上論斷，應依道路交通案件處理辦法第二十條，裁定如主文。
中    華    民    國    95    年    12    月   14    日
                  交通法庭法  官  李家慧
以上正本證明與原本無異
如不服本裁定應於送達後5日內向本院提出抗告狀
                          書記官  楊文祥
中    華    民    國    95    年    12    月   14    日


司法院資訊處製作；財團法人民間司法改革基金會備份。
